---
title: "Análise dos Comentários da Play Store"
author: "Felipe Fenelon"
output:
  html_document:
    theme: flatly
    df_print: paged
    
---

## Sobre este Trabalho

Aqui, foi desenvolvido um estudo com uso de processamento de linguagem natural, NLP, sobre os comentários feitos na loja de aplicativos Play Store sobre o app Getnet Brasil.
O desenvolvimento passou por diferentes etapas, sendo cada uma dela explicada aqui, porém não de forma completa e didática, logo muito parte do leitor. Todas as referências estarão na seção devida e os códigos estão abertos para acompanhamento.  
Quaisquer dúvidas: felipe.machado@getnet.com.br
  
## Etapas da Análise {.tabset .tabset-fade .tabset-pills}

```{r setup, warning=FALSE,include = TRUE, echo = F, error = FALSE, message = FALSE,warning = FALSE,results = "hide"}

knitr::opts_chunk$set(
  include = TRUE,
	echo = T,
	error = FALSE,
	message = FALSE,
	warning = FALSE,
	results = "hide"
)
```

### Pacotes utilizados
```{r}
#Pacote necessários
# Para leitura da base
library(readr)

# Manipulação
library(dplyr)

# Análise dos Textos e Visualização
library(tidytext)
library(ggthemes)
library(stringr)
library(ggplot2)
```

### Web Scraping
Aqui é uma parte do código que precisou se feita em Python, pois já existe uma biblioteca para isso **google_play_scraper**. O computador da Getnet não rodou esse *script*, pois o meu usuário não é um desenvolvedor, então não possui certas liberdades pela internet, mas foi dado um jeito, então o código para retirar as avaliações da loja está aqui. 
```{r eval=FALSE}
# Pacotes importados necessários
import pandas as pd
from tqdm import tqdm

from google_play_scraper import  reviews, app

# Vetor com o nome do app
apps_ids = ['br.com.getnet.supergetmobile']

# Vetor com as informações separadas do app
app_infos = []

for ap in tqdm(apps_ids):
    info = app(ap, lang='pt', country='br')
    del info['comments']
    app_infos.append(info)
    
# Informações do app_infos
app_infos_df = pd.DataFrame(app_infos)
app_infos_df.head(2)

# Looping para pegar as reviews

rvs,_ = reviews(
    'br.com.getnet.supergetmobile',
    lang='pt',
    country='br',
    sort='newest',
    count=6000
)

# Acumulando em um Data Frame
df = pd.DataFrame(rvs)

# Exportando as respostas para um arquivo CSV
df.to_csv('C:\\Users\\felipe\\Desktop\\Reviews Google Play\\reviews.csv',
          index=None, header=True)
```

### Leitura e tratamento dos dados obtidos

O arquivo com os comentários estão em um caminho na rede do departamento. É bem pequena, algo em torno de 4 mil comentários, hoje dia 29/08/2023, com atualização D-1. Após extrair os comentários, as análises são feitas no R mesmo.
```{r}
# Importando a base com os reviews

reviews <- read_csv(
  paste("F:/VP NEGOCIOS E MARKETING/CANAIS RELACIONAIS/Reportes Mensais e Estudos"
        ,"Reviews das Lojas/reviewsPS.csv",sep = "/")
  )
```
A maioria das colunas não serão úteis, então tirei quase tudo, restando apenas content, score e appVersion, respectivamente o comentário, nota e versão do app que o usuário possui. Os dados são strings, enão já dá para passar para a leitura dos comentários.  
As pessoas escrevem de diversar maneiras: com gírias, normal culta, de forma errada etc.. Logo, fica difícil trabalhar com o texto bruto, pois às vezes alguém escreve: "Muito ruim."; mas em outras: "mt rim". Porém querem dizer a mesma coisa. Então aqui entra uma parte muito, mas necessária, que é a tentativa de padronização. Não existe um fim, o máximo que dá para fazer e tentar deixa as coisas mais simples de entender.  
As mudanças foram feitas tilizando várias funções do pacote **stringr**. 


```{r}
# Pegando as colunas de interesse
 reviews <- reviews %>% select(at,content, score, appVersion)

```
Existem alguns NAs na base, mas não tem o que fazer nesse caso e nem vale a pena tentar imputar.
Além disso, as avaliações da versão beta foram retiradas, por sem um público fechado.
```{r }
# Vendo a quantidade de comentários por versão
# reviews %>% count(appVersion) %>% arrange((appVersion))

# Achando em quais linhas estão a versão beta
linhas_beta = str_detect(reviews$appVersion,"beta")

#substituindo os NAs resultantes por FALSE
linhas_beta[is.na(linhas_beta)] = FALSE

# Tirando essas linhas do dataframe reviews. OU melhor dizendo, pegando apenas onde é de interesse
reviews = reviews[!linhas_beta,]

# Visualizando
# reviews %>% count(appVersion) %>% arrange((appVersion)) 
```

Limpando a coluna de versão para manter apenas o 3 primeiros algorismo

```{r}
reviews = reviews %>% mutate(appVersion = str_sub(reviews$appVersion, 1,5))
```
Formatando a data para ficar mais legível e sem o horário da avaliação. Apesar de que, talvez, o horário seja interessante analisar, mas em outro momento. Aqui o foco é o conteúdo do comentário.
```{r}
reviews =
  reviews %>%
  mutate(at = format(as.Date(reviews$at ), "%d/%m/%y"))
```
Aqui, uma tentativa de padronizar as escritas é realizada. Vávrias palavras são digitadas erradas e isso pode atrapalhar um pouco no que o usuário quer dizer, do ponto de vista do computador. O erros mais comuns foram corrigidos, mas há sempre novas surpresas, pois são pessoas escrevendo. Não vale o esforço de corrigir um a um, mas os principais já ajudam muito.

```{r}
# Deixando tudo minúsculo para facilitar o trabalho
reviews = 
  reviews %>%
    mutate(content = str_to_lower(content))

# Mudando a escrita
reviews =
  reviews %>%
    mutate(
      content3 = stringi::stri_replace_all_fixed(
        str = content,
        pattern = c(" q ", " pq ","vc"," tb ", " p "),
        replacement = c(" que ", " porque "," você", " também "," para "),
        vectorize_all = FALSE
      )
    )

# Limpando pontuaçõese números
reviews = 
  reviews %>% 
  mutate(content3 = gsub("[^a-záéíóúâêîôûãõç']+", " ", reviews$content3))

# Criando os tokens de cada comentário. 

teste = reviews %>% 
  unnest_tokens(input = "content3", output = "term") %>%
  mutate(term = str_extract(term, regex("[a-záéíóúâêîôûãõç']+"))) %>% 
  filter(!is.na(term))
```

